【裁判字號】    98,訴,1957
【裁判日期】    990429
【裁判案由】    清償債務
【裁判全文】
臺灣桃園地方法院民事判決              98年度訴字第1957號
原      告  永豐商業銀行股份有限公司
法定代理人  邱正雄
訴訟代理人  丙○○
            丁○○
            甲○○
            乙○○
被      告  庚○○
上列當事人間請求清償債務事件，本院於民國99年4 月12日言詞
辯論終結，判決如下：
    主  文
原告之訴及假執行之聲請均駁回。
訴訟費用由原告負擔。
    事實及理由
壹、程序方面：
    按當事人喪失訴訟能力或法定代理人死亡或其代理權消滅者
    ，訴訟程序在有法定代理人或取得訴訟能力之本人承受其訴
    訟以前當然停止。又聲明承受訴訟，應提出書狀於受訴法院
    ，由法院送達於他造，民事訴訟法第170 條、第176 條定有
    明文。本件原告起訴後，原告之法定代理人已由己○○變更
    為邱正雄，有原告提出之行政院金融監督管理委員會函乙件
    在卷可稽，並具狀聲明由邱正雄承受本件訴訟（見本院卷第
    39、43頁），經核與前開規定相符，亦應准許。
貳、實體方面：
一、原告起訴主張：伊原名「台北區中小企業銀行股份有限公司
    」，嗣更名為「台北國際商業銀行股份有限公司」，復與建
    興商業銀行股份有限公司合併，以建興商業銀行股份有限公
    司為存續公司，並更名為「永豐商業銀行股份有限公司」，
    合先敘明。緣訴外人戊○○邀同被告為連帶保證人，於民國
    83年4 月6 日向伊借得新台幣（下同）420 萬元，約定借款
    期限自83年4 月6 日起至103 年4 月6 日止，利息按年息9.
    75% 計算，並約定如未依約清償，即喪失期限利益，全部債
    務視為到期，且逾期在6 個月以內部分，按上開利率10% ；
    逾期超過6 個月部分，按上開利率20% 加付違約金。嗣戊○
    ○未依約履行債務，喪失期限利益，經伊向台灣板橋地方法
    院聲請以85年度民執字第178 號強制執行事件拍賣擔保物後
    ，尚有借款本金餘額121 萬4,400 元，及約定之利息及違約
    金未獲清償。為此，爰依消費借貸及連帶保證之法律關係，
    提起本件訴訟，並聲明：1.被告應給付原告121 萬4,400 元
    ，及自85年4 月24日起至清償日止，按年息9.75% 計算之利
    息，並自85年4 月24日起至清償日止，按年息1.95% 計算之
    違約金；2.原告願供擔保，請准宣告假執行等語。
二、被告則辯以：戊○○為伊之前夫，伊從未擔任戊○○之連帶
    保證人，也從未在借據上簽名蓋章，且原告亦未與伊親自對
    保，是伊不應負擔本件借款之連帶保證債務等語，並聲明：
    如主文所示。
三、原告主張：戊○○向伊借款，未依約清償，經強制執行拍賣
    抵押物後，尚欠借款本金餘額121 萬4,400 元，及上述約定
    之利息及違約金，被告則為戊○○上開借款之連帶保證人，
    自應依約如數清償等語，然為被告所否認，並以前詞置辯。
    經查：
  (一)按當事人主張有利於己之事實者，就其事實有舉證之責任，
    民事訴訟法第277 條前段定有明文。又民事訴訟如係由原告
    主張權利者，應先由原告負舉證之責，若原告先不能舉證，
    以證實自己主張之事實為真實，則被告就其抗辯事實即令不
    能舉證，或其所舉證據尚有疵累，亦應駁回原告之請求（最
    高法院17年上字第917 號判例可資參照）。又保證契約係保
    證人與債權人間締結之契約，苟雙方互相表示意思一致，其
    契約即為成立，固不以經對保為前提，惟仍須保證人與債權
    人雙方意思表示一致而成立，此並應由主張保證契約存在之
    債權人負舉證之責。本件被告既否認與原告就戊○○之上開
    借款與原告成立連帶保證契約，原告即應就此有利於己之事
    實負舉證之責。
  (二)原告雖據提出系爭借據影本乙紙以證明兩造間存有上開連帶
    保證契約，然仍為被告所否認，並辯稱其上「庚○○」之簽
    名及用印均非其所為等語。因按，私文書之真正，他造當事
    人有爭執者，舉證人應負證明其真正之責，此觀民事訴訟法
    第357 條之規定自明。又同法第358 條關於私文書經本人或
    其代埋人簽名、蓋章或按指印者推定為真正之規定，須其簽
    名、蓋章或按指印係本人或其代理人為之，在當事人間已無
    爭執或經舉證人證明者，始得適用。然本件不僅系爭借據有
    關兩造間成立連帶保證契約部分之真正為被告所否認，即就
    上載之被告簽名、蓋章之真正亦為被告所否認，是於系爭借
    據於經原告證明為真正前，仍不足以證明原告於本件之主張
    屬實。惟原告迄至本件言詞辯論終結時，均未能提出系爭借
    據之原本以供本院進行鑑定等調查證據程序，據以判斷其真
    正與否，而影本為原本之縮小，其上之筆跡顏色、用筆輕重
    等不同辨識特徵，皆與原本不同，已無法藉由鑑定判定其簽
    名之真偽。此外原告亦未能再舉其他積極之事證以證明兩造
    間就系爭保證契約已互相意思表示一致之事實，是原告本件
    之主張，尚乏實據，不足為採。
四、綜上所述，原告主張被告為戊○○上開借款之連帶保證人云
    云，未據舉證以實其說，不足信採。從而，原告依消費借貸
    及連帶保證之法律關係，請求被告給付原告121 萬4,400 元
    ，及自85年4 月24日起至清償日止，按年息9.75% 計算之利
    息，並自85年4 月24日起至清償日止，按年息1.95% 計算之
    違約金，為無理由，應予駁回。又原告之訴既經駁回，其假
    執行之聲請即失所附麗，應併駁回之，附此敘明。
五、本件事證已臻明確，兩造其餘之主張、陳述及所提之證據資
    料，核與判決結果無何影響，爰不一一論述，附此敘明。
六、據上論結，本件原告之訴為無理由，依民事訴訟法第78條，
    判決如主文。
中    華    民    國    99    年    4     月    29    日
                  民事第一庭    法  官  范明達
以上正本係照原本作成
如對本判決上訴，須於判決送達後20日內向本院提出上訴狀
中    華    民    國    99    年    4     月    30    日
                                書記官  李心怡

司法院資訊處製作；財團法人民間司法改革基金會備份。
